臺灣板橋地方法院民事裁定　　　　　　100年度事聲字第122號
異　議　人
即債權人　　劉明琦
相　對　人
即債務人　　吳嘉平
上列當事人間因請求假扣押事件，異議人對於中華民國100年5月
2日本院司法事務官所為之100年度司裁全字第687號民事裁定提
出異議，本院裁定如下：
    主  文
原裁定廢棄。
    理  由
一、按當事人對於司法事務官處理事件所為之終局處分，得於處
    分送達後10日之不變期間內，以書狀向司法事務官提出異議
    ；司法事務官認前項異議有理由時，應另為適當之處分；認
    異議為無理由者，應送請法院裁定之；法院認該異議為有理
    由時，應為適當之裁定，認異議為無理由者，應以裁定駁回
    之，民事訴訟法第240 條之4 第1 項至第3 項分別定有明文
    。本件異議人就本院司法事務官於民國100年5月2日以100年
    度司裁全字第687裁定駁回異議人假扣押聲請之裁定之終局
    處分，異議人於100年5月4日收受上開裁定後，復於同年月
    9日具狀聲明不服而提出異議，經核與上開條文規定及意旨
    相符，合先敘明。
二、本件異議意旨略以：異議人先前以相對人即債務人積欠伊(一)
    借款新臺幣（下同）87萬元，並據債務人簽發總計面額87萬
    元之本票予異議人，及(二)債務人參加由異議人配偶召募之互
    助會積欠合會會款51萬元未獲清償。並提出債務人簽發本票
    影本3件及會單影本1件為證。前遭鈞院司法事務官裁定駁回
    ，因其中關於積欠會款部分予以保留暫不請求，僅聲請就債
    務人積欠借款而簽發本票部分金額聲請准予假扣押。近日債
    務人居住新北市○○區○○街之鄰居告知，已有多組人員前
    去看屋，債務人實有脫產搬家之虞，另以存證信函催告債務
    人清償借款，亦不獲置理，並補正提出郵局存證信函影本乙
    件為證，故司法事官駁回異議人假扣押之聲請，尚有未洽，
    爰依法聲明異議。
三、按債權人就金錢請求或得易為金錢請求之請求，欲保全強制
    執行者，固得聲請假扣押。惟此項聲請，依新修正民事訴訟
    法第526條第1、2 項規定，對於「請求之原因」及「假扣押
    之原因」應釋明之，如釋明不足，而債權人陳明願供擔保或
    法院認為適當者，法院始得定相當之擔保，命供擔保後為假
    扣押。而所謂「假扣押之原因」，依同法第523 條之規定，
    係指日後有不能強制執行或甚難執行之虞，或應在外國為強
    制執行之情形，如債務人浪費財產，增加負擔，或就財產為
    不利益之處分，將成為無資力之狀態，或將移住遠地、逃匿
    無蹤、隱匿財產等是。故依上開修正後之法文規定，債權人
    就「請求之原因」及「假扣押之原因」，依法有釋明之義務
    ，亦即須提出可使法院信其主張為真實之證據，必待釋明有
    所不足，而債權人陳明願供擔保或法院認為適當者，法院始
    得定相當之擔保，命供擔保後為假扣押。
四、查本件異議人已減縮請求就債務人積欠其借款並簽發本票作
    為擔保之債權87萬元予以假扣押，依異議人所提出之債務人
    簽發3張本票，已記載「免除作成拒絕證書」等語，復於提
    出異議時補正已對債務人寄發存證信函未獲置理。又所謂釋
    明，係指當事人提出證據，使法院就其主張之事實，得生薄
    弱之心證，信其大概如此之行為（最高法院96年度台抗字第
    849號裁判意旨參照），本件異議人以相對人積欠其借款未
    為清償之事由聲請假扣押，關於請求之原因，業據其提出本
    票影本3件為證；關於假扣押之原因，異議人復補正存證信
    函影本1件為證，依異議人所陳相對人借款事實，雖本票原
    因關係是否為消費借貸契約，尚待假扣押之本案始得予以斟
    酌認定，假扣押聲請准否時毋庸審酌，惟異議人所提上開證
    據資料，已足使法院就其主張之事實，得生薄弱之心證，信
    其大概如此之行為，應認已對聲請假扣押之請求原因及其假
    扣押之原因予以釋明，至於釋明不足部分，揆諸前揭說明，
    異議人於假扣押聲請狀已陳明願供擔保以代釋明，原裁定未
    詳加調查逕予駁回假扣押之聲請，於法即屬未合。異議意旨
    指摘原裁定不當，求為廢棄，非無理由，應由本院予以廢棄
    ，因假扣押裁定准否係屬司法事務官之權責，且異議人關於
    聲請假扣押之金額亦已有減縮請求，另由其更為適當之處理
    。
五、據上論結，本件異議為有理由，依強制執行法第30條之1 ，
    民事訴訟法第240 條之4 第3 項前段，裁定如主文。
中    華    民    國    100    年    5    月    13   日
                  民事第三庭法  官  張紫能
以上正本係照原本作成
如不服本裁定應於送達後10日內向本院提出抗告狀，並繳納抗告
費新臺幣1,000元
中    華    民    國    100    年    5    月    13   日
                            書記官  溫婷雅